【裁判字號】    99,訴,1594
【裁判日期】    991103
【裁判案由】    毒品危害防制條例
【裁判全文】
臺灣臺北地方法院刑事判決              99年度訴字第1594號
公  訴  人  臺灣臺北地方法院檢察署檢察官
被      告  甲○○
上列被告因違反毒品危害防制條例案件，經檢察官提起公訴（99
年度毒偵字第3075號），被告於本院行準備程序時就被訴事實為
有罪之陳述，經本院合議庭裁定由受命法官改依簡式審判程序審
理，判決如下：
    主  文
甲○○施用第二級毒品，累犯，處有期徒刑伍月。又施用第一級
毒品，累犯，處有期徒刑拾月；扣案注射針筒壹支沒收。應執行
有期徒刑壹年壹月，扣案注射針筒壹支沒收。
    犯 罪 事 實
一、甲○○前曾：(一)因施用毒品案件，經本院以87年度毒聲字第
    1004號裁定送觀察、勒戒後，認有繼續施用毒品之傾向，再
    經本院以87年度毒聲字第1233號裁定令入戒治處所施以強制
    戒治；嗣由本院以88年度毒聲字第701 號裁定停止戒治，所
    餘戒治期間交付保護管束，再以88年度毒聲字第2351號裁定
    撤銷停止戒治，令入戒治處所施以強制戒治，於民國89年2
    月27日強制戒治執行完畢釋放出所，並經臺灣臺北地方法院
    檢察署檢察官以89年度戒毒偵字第88號為不起訴處分確定。
    其後，甲○○復於89年4 月間某日至89年12月26日間連續施
    用第一級毒品，經本院以90年度訴字第1276號判決判處有期
    徒刑7月，再經臺灣高等法院以91年度上訴字第669號駁回上
    訴確定。(二)另因施用毒品案件，經臺灣高等法院以95年度上
    訴字第1226號判決判處有期徒刑1 年確定，嗣經裁定減刑為
    有期徒刑6 月確定；再因竊盜案件，經臺灣板橋地方法院以
    95年度簡字第3128號判決判處有期徒刑4 月確定，嗣經裁定
    減刑為有期徒刑2 月確定；又因施用毒品案件，經臺灣板橋
    地方法院以95年度訴字第2079號判決判處有期徒刑8 月確定
    ，嗣經裁定減為有期徒刑4 月確定；復因詐欺案件，經臺灣
    板橋地方法院以96年度簡字第211號判決判處有期徒刑6月，
    減為有期徒刑3 月確定；又因搶奪案件，經臺灣高等法院以
    96年度上訴字第4734號判決判處有期徒刑1年6月，減為有期
    徒刑9 月確定；復因商業會計法案件，經本院以97年度簡字
    第4177號判決判處有期徒刑6月，減為有期徒刑3月確定。上
    開各罪嗣經本院以98年度聲字第1147號裁定應執行有期徒刑
    1年8月確定，於98年3月2日縮刑期滿執行完畢出監。
二、詎甲○○仍不知悔改，基於施用第二級毒品之犯意，於99年
    8 月15日至16日間某時，在臺北縣永和市○○路之友人住處
    ，施用第二級毒品甲基安非他命1 次；另基於施用第一級毒
    品之犯意，於99年8 月18日18時30分許，在其位於台北縣新
    店市○○街116巷16號5樓之住處內，以針筒注射之方式施用
    第一級毒品海洛因1次。嗣甲○○因另案遭通緝，於99年8月
    18日19時50分許，在臺北縣新店市○○街116 巷16號前為警
    查獲，並扣得被告所有供施用海洛因所用之注射針筒1 支，
    另經員警於同日採集其尿液送驗，結果呈海洛因代謝物嗎啡
    及甲基安非他命陽性反應，始悉上情。
三、案經臺北縣政府警察局新店分局報請臺灣臺北地方法院檢察
    署檢察官偵查起訴。
    理  由
一、本件被告所涉犯者為毒品危害防制條例第10條第1 項、第2
    項，均非死刑、無期徒刑、最輕本刑為3 年以上有期徒刑之
    罪或高等法院管轄第一審案件。本院行準備程序時，被告就
    被訴事實為有罪之陳述，經告知簡式審判程序之旨，並聽取
    檢察官及被告之意見後，本院爰依刑事訴訟法第273條之1第
    1 項裁定由受命法官獨任進行簡式審判程序。故本件簡式審
    判程序之證據調查，依刑事訴訟法第273條之2之規定，不受
    同法第159條第1項、第161條之2、第161條之3、第163條之1
    及第164條至第170條規定之限制，合先敘明。
二、訊據被告對於上揭犯罪事實，於警詢、偵查及本院審理中均
    供承不諱（見偵卷第8 至11、48至49、68至69頁，本院卷第
    48頁背面、51頁背面），且警方於99年8 月18日採集其尿液
    送驗，結果呈嗎啡及甲基安非他命陽性反應等情，有勘查採
    證同意書、台北縣政府警察局新店分局偵辦毒品危害防制條
    例案被移送者姓名及代碼對照表（尿液代碼編號：G0000000
    ）、台灣檢驗科技股份有限公司99年9月8日濫用藥物檢驗報
    告各1 紙附卷可稽（見偵卷第20至21、65頁）；另有臺北縣
    政府警察局新店分局搜索扣押筆錄、扣押物品目錄表各1 份
    在卷可佐（見偵卷第12至15頁），以及注射針筒1 支扣案可
    憑。綜上堪認被告具任意性之自白與事實相符。
三、按施用第一、二級毒品為犯罪行為，毒品危害防制條例第10
    條定有處罰明文；故施用第一、二級毒品者，依前揭規定本
    應科以刑罰，惟基於刑事政策，對合於一定條件之施用者，
    則依同條例第20條、第23條之規定，施以觀察、勒戒及強制
    戒治之保安處分；又毒品危害防制條例於92年7 月9 日修正
    公布，自93年1月9日施行，其中第20條、第23條將施用毒品
    之刑事處遇程序，區分為「初犯」及「5年內再犯」、「5年
    後再犯」，依其立法理由之說明：「初犯」，經觀察、勒戒
    或強制戒治後，應為不起訴處分或不付審理之裁定；經觀察
    、勒戒或強制戒治執行完畢釋放後，「5 年內再犯」者，因
    其再犯率甚高，原實施之觀察、勒戒及強制戒治既已無法收
    其實效，爰依法追訴或裁定交付審理；至於經觀察、勒戒或
    強制戒治執行完畢釋放後，「5 年後再犯」者，前所實施之
    觀察、勒戒或強制戒治已足以遮斷其施用毒品之毒癮，為期
    自新及協助其斷除毒癮，仍適用「初犯」規定，先經觀察、
    勒戒或強制戒治之程序；從而依修正後之規定，僅限於「初
    犯」及「5 年後再犯」兩種情形，始應先經觀察、勒戒或強
    制戒治程序；倘被告於5 年內已再犯，經依法追訴處罰，縱
    其第3次（或第3次以上）再度施用毒品之時間，在初犯經觀
    察、勒戒或強制戒治執行完畢釋放5年以後，已不合於「5年
    後再犯」之規定，且因已於「5 年內再犯」，顯見其再犯率
    甚高，原實施觀察、勒戒或強制戒治，已無法收其實效，即
    應依該條例第10條處罰（最高法院97年度第5 次刑事庭會議
    決議二參照）。查被告前因施用毒品案件，經本院裁定令入
    戒治處所施以強制戒治，於89年2 月27日強制戒治執行完畢
    釋放出所，復於前開強制戒治執行完畢後5年內之89年4月間
    某日至89年12月26日間連續施用第一級毒品，經本院以90年
    度訴字第1276號判決判處有期徒刑7 月，再經臺灣高等法院
    以91年度上訴字第669 號駁回上訴確定，有上開判決書及臺
    灣高等法院被告前案紀錄表在卷可佐，被告既已於上開強制
    戒治執行完畢後5 年內再犯施用毒品罪，並經依法追訴處罰
    ，雖其本件再度施用毒品之時間，係在前述強制戒治執行完
    畢5年以後，但揆諸前揭說明，即已不合於「5年後再犯」之
    規定，自應依法追訴處罰甚明。從而，本件事證明確，被告
    之犯行堪以認定，應予依法論科。
四、論罪科刑：
(一)查甲基安非他命、海洛因分別為毒品危害防制條例所定之第
    二級、第一級毒品，是核被告上開所為，係犯毒品危害防制
    條例第10條第2項之施用第二級毒品罪，以及同條第1項之施
    用第一級毒品罪；其為施用而持有甲基安非他命、海洛因之
    低度行為，應分別為施用之高度行為所吸收，均不另論罪。
    另被告有前揭犯罪事實一(二)所載之前案記錄，於98年3月2日
    縮刑期滿執行完畢出監，有臺灣高等法院被告前案紀錄表在
    卷可佐，其於受徒刑之執行完畢後，5 年以內故意再犯本件
    有期徒刑以上之2罪，均應依刑法第47條第1項之規定論以累
    犯，並加重其刑。又被告所犯上開2 罪，犯意各別，行為互
    殊，應予分論併罰。
(二)爰依被告之供述（見本院卷第52頁背面）及卷附其前案紀錄
    表、前案判決書等，審酌：被告為高中肄業之智識程度，有
    違反商業會計法、竊盜、詐欺、搶奪以及多次施用毒品等前
    案紀錄，素行非佳，入監前係在工地幫忙監工，與母親、兒
    子共同生活之狀況，及其經觀察、勒戒及強制戒治，猶屢遭
    查獲施用毒品，顯無戒除毒癮之決心，惟施用毒品係屬戕害
    自身健康行為，及其犯後坦承犯行，態度尚佳等一切情狀，
    就其所犯2 罪分別量處如主文所示之刑，並定其應執行之刑
    ，以示懲儆。扣案注射針筒1 支，係被告所有且供本件施用
    第一級毒品海洛因犯罪所用之物，業據其供承在卷（見本院
    卷第51頁背面），應依刑法第38條第1項第2款之規定，併予
    宣告沒收。
據上論斷，應依刑事訴訟法第273條之1第1項、第299條第1 項前
段，毒品危害防制條例第10條第1項、第2項，刑法第11條前段、
第47條第1項、第51條第5款、第38條第1項第2款，判決如主文。
本案經檢察官王巧玲到庭執行職務。
中    華    民    國    99    年    11    月    3     日
                  刑事第十六庭  法  官  陳蒨儀
上正本證明與原本無異。
如不服本判決應於收受判決後10日內向本院提出上訴書狀，並應
敘述具體理由；其未敘述上訴理由者，應於上訴期間屆滿後20日
內向本院補提理由書（均須按他造當事人之人數附繕本）「切勿
逕送上級法院」。
                                書記官  呂慧娟
中    華    民    國    99    年    11    月    4     日
附錄本判決論罪法條：
毒品危害防制條例第10條
施用第一級毒品者，處6月以上5年以下有期徒刑。
施用第二級毒品者，處3年以下有期徒刑。

司法院資訊處製作；財團法人民間司法改革基金會備份。
